臺灣高等法院刑事裁定　　　　　　　100年度聲再字第174號
再審聲請人
即受判決人　吳永恆
選任辯護人　蔡明熙律師
上列聲請人因詐欺案件，對於本院99年度上易字第2215號，中華
民國100年4月15日第二審確定判決（原審案號：臺灣士林地方法
院98年度易字第98號，起訴案號：臺灣士林地方法院檢察署97年
度調偵字第191號），聲請再審，本院裁定如下：
    主  文
再審之聲請駁回。
    理  由
一、聲請再審意旨略以：
  (一)依證人即遠東銀行重慶分行襄理林駿宏於偵審時所證，再審
    聲請人即被告，係為申請融資貸款而向告訴人李雪霞借款，
    且經證人林駿宏向告訴人詳細說明，而原確定判決竟漏未審
    酌，如予審酌，當有利於被告。又依證人林駿宏上開偵審時
    之證言可知，告訴人借款予被告前，業經被告陪同至遠東銀
    行由林駿宏就被告與遠東銀行關於借款額度、履約保證、國
    外投入資金用途等事項說明解釋，告訴人對貸款情形、本身
    風險，因林駿宏之告知，應知之甚稔，加以被告並未向告訴
    人保證1960萬元保證金存入後，信用狀即會開下等情，已足
    證明被告並無詐欺意圖。且本案發生前，被告與告訴人間本
    已有金錢往來，且償債情形良好，告訴人始同意再借予再審
    聲請人1960萬元，已難認告訴人就本件有陷於錯誤之情形可
    言。
  (二)被告向告訴人借款同時，所經營之智鋐公司在八大行庫即擁
    有銀行簽約貸款金額，短放信用額度共計1億9300萬元，其
    中授信未逾期9300萬元，亦即智鋐公司尚有可動用額度餘額
    約1億元，銀行債信堪稱非常良好，惟前開1億9300萬授信條
    件中，逾半皆為開立國內信用狀、遠期信用狀等，故再審聲
    請人始接受李文正之邀約，找上所謂民間代墊金主即告訴人
    ，以補平遭寰震科技倒帳之財務缺口，足證被告所言，被李
    瑞瓏騙了等言不虛。不然也無須放棄遠東銀行原授信3800萬
    元信用額度，改申請300萬美金LC融資額度，更毋須向告訴
    人借款1960萬元。而告訴人宣稱被告借款1960萬元前，從未
    與其聯繫，均透過李文正居中協調云云，然李文正係告訴人
    之借款代表人，與被告並不熟識，被告又如何意圖為自己不
    法所有而施詐術致告訴人受騙？
  (三)又被告因須返還台灣中小企銀信保基金借款1日（隔日可再
    借款），遂於95年1月5日曾向告訴人借款1000萬元，於95
    年1月6日即返還告訴人並支付7.5%利息，95年1月10日告訴
    人乃透過其代理人李文正致電被告，表示願意出借1960萬元
    ，是告訴人原借款予被告係因前被告向渠借款1000萬元，有
    支付利息，95年1月10日借款1960萬元之條件，係借款當日
    洽談。被告實係出於急迫、輕率、無經驗，急於補平被倒帳
    之財務缺口，才被迫向告訴人借款，絕無施詐術予告訴人。
    再者，被告及李瑞瓏、吳燦安、吳燦安之友人「四哥」等4
    人，曾於95年1月20日遭告訴人及其友人囚禁，並限制行動
    於智鋐公司會議室內48小時，嗣被告等人共同簽署借據後始
    得離去，被告心生畏懼，致未敢於庭訊時表白借款詳細過程
    ，更證明被告絕無意圖詐欺及施詐術於告訴人。並提出臺灣
    士林地方法院檢察署96年度偵字第231號不起訴處分書、臺
    灣士林地方法院98年度易字第98號無罪判決書，原確定判決
    就前述有利於被告之證據漏未審酌，亦未於判決說明何以不
    足採之理由，爰依刑事訴訟法第421條聲請准予再審云云。
二、按刑事訴訟法第421條規定，不得上訴於第三審法院之案件
    ，其經第二審法院確定之有罪判決，就足生影響於判決之重
    要證據漏未審酌，得聲請再審。而所謂「足生影響於判決之
    重要證據漏未審酌」者，係指該證據業經法院予以調查或經
    聲請調查而未予調查，致於該確定判決中漏未加以審認，而
    該證據如經審酌，則足生影響於該判決之結果，應為被告有
    利之判決而言。如當事人所提出之證據，縱加以審酌，仍不
    足以生影響於該判決結果者，或法院已加以調查，而本於論
    理法則、經驗法則，而為證據之取捨，不採為被告有利之認
    定者，即非漏未審酌，自不得據為再審之理由。又所謂重要
    證據，必須該證據已足認定受判決人應受無罪、或免訴、或
    輕於原審所認定之罪名方可，如不足以推翻原審所認定罪刑
    之證據，即非足生影響於原判決之重要證據。次按「刑事訴
    訟法第421條所規定因重要證據漏未審酌而聲請再審者，指
    該證據於案情有重要關係且未經審酌者而言，如證據業經法
    院本其自由心證予以取捨及判斷，僅係對此持相異評價，即
    不能以此為由聲請再審」，最高法院著有89年度台抗字第30
    號裁定可參。末按證據之取捨，法院有自由判斷之職權，倘
    被害人、證人、或被告之陳述有部分前後不一致，或相互間
    有所歧異時，究竟何者為可採，何者為不足採，法院原得本
    其自由心證予以斟酌取捨。原審採用不利於被告之供述為判
    決之基礎，而捨棄不採彼等所為有利於被告之供述，若無違
    經驗法則或論理法則，雖原判決未敘明捨棄不採彼等所為有
    利於被告供述之理由，亦顯然於判決之結果無影響，自不容
    任意指為違法（最高法院78年度台上字第104號判決意旨參
    照）。
三、原確定判決略以：
  (一)再審聲請人即被告吳永恆為設於台北市大同區○○○路344
    巷41號8樓之1智鋐資訊股份有限公司（下稱智鋐公司）負責
    人，智鋐公司於94年間，曾向遠東銀行申請「擔保信用狀融
    資貸款」額度美金300萬元（折合台幣約9千萬元），依貸款
    程序，智鋐公司需提供國外銀行所開立為智鋐公司擔保借款
    之擔保信用狀予遠東銀行後，遠東銀行始核撥貸款額度之九
    成予智鋐公司，而智鋐公司為取得國外銀行開立擔保信用狀
    ，於申請上開貸款時，另有對國外開狀人做履約保證之規劃
    ，即由遠東銀行先行開立履約保證函予外國開狀人，保證於
    核撥貸款時，將貸款金額之二成即美金60萬元（折合台幣約
    1960萬元），直接匯款交付予國外開狀人，惟遠東銀行就此
    履約保證部分，要求智鋐公司須提出足額即1960萬元之現金
    存放在智鋐公司設於遠東銀行之備償帳戶內供擔保，但智鋐
    公司因營運狀況不佳，資力不足，無法提出1960萬元現金予
    遠東銀行供擔保。嗣有專門從事開立信用狀業務之李瑞瀧向
    吳永恆表示，只須支付800萬元即可代為尋得外國銀行開立
    擔保信用狀，吳永恆因而決定委由李瑞瀧處理信用狀開立事
    宜，是其明知智鋐公司已不需提供1960萬元予遠東銀行供擔
    保，且智鋐公司已無資力清償借款，仍意圖為智鋐公司不法
    之所有，於95年1月9日，向李雪霞借款1960萬元，佯稱係為
    換取國外銀行開具擔保信用狀，使遠東銀行可依該擔保信用
    狀核撥貸款，須提出貸款額度二成即1960萬之履約保證金予
    遠東銀行，完成履約保證後，遠東銀行即會撥款，貸得款項
    會優先償還李雪霞之借款，所借款項會存放在遠東銀行備償
    專戶內專款專用云云，並請不知情之遠東銀行襄理林駿宏向
    李雪霞說明履約保證事宜，且交付智鋐公司為發票人、華僑
    銀行華中分行為付款人、發票日為94年1月20日、票面金額
    1960萬元之支票1紙，及載有專款專用字義之借據1張予李雪
    霞，以取信李雪霞，致李雪霞陷於錯誤，於95年1月10日將
    1960萬元匯入智鋐公司設於遠東銀行之帳戶內。吳永恆於李
    雪霞將款項匯入上開帳戶之當日，隨即指示其不知情之配偶
    即智鋐公司會計游麗真，將其中1500萬元提領轉入智鋐公司
    設於華僑銀行之帳戶，復於翌（11）日再轉帳200萬元、提
    領73萬元，除於95年1月10日將其中576萬7760元、95年1月
    16 日將其中223萬6200元轉帳至李瑞瀧指定之設於香港匯豐
    銀行之李寧寧帳戶內外，其餘均用於清償智鋐公司積欠他人
    之借款、員工薪資、貨款等。
  (二)被告上開犯行業據證人吳燦安、告訴人分別於偵查及審理時
    證述綦詳，足證被告於94年10、11月間即以履約保證之事由
    向告訴人借款，但告訴人並未同意，嗣後被告透過吳燦安與
    李瑞瀧洽談處理外國銀行開立擔保信用狀事宜，被告並於95
    年1月7日即已決定以800萬元之對價，委託李瑞瀧代為取得
    外國銀行之擔保係用狀，實無需再提出1960萬元予遠東銀行
    供擔保，竟隱瞞上情，仍於95年1月9日，偽以須1960萬元履
    約保證金提供予遠東銀行擔保為由，再向告訴人借款，而告
    訴人於原審時亦表明，如借款時知悉被告會將款項用於清償
    公司借款、薪資等項目，其不會答應借款，係因認為有專款
    專用之保障，否則不會借予被告從事其他用途，是被告施用
    詐術致使告訴人陷於錯誤而借款之事實，應堪認定。且被告
    於取得告訴人之借款後，於當日、翌日即將款項提領一空，
    並將大部分款項用於清償智鋐公司之欠款、貨款、薪資等情
    ，為被告於偵查及審理中所坦承，並經證人游麗真、李寧寧
    於偵查時陳述明確，復有智鋐公司華僑銀行存摺影本、被告
    庭呈之華僑銀行活儲帳戶說明表、花旗（台灣）銀行華中分
    行98年7月17日（98）花旗（台灣）銀華中字第42號函暨所
    附取款憑條、匯款委託書、花旗銀行99年4月16日（99）台
    消企字第0570號函及所附之水單、帳務清單、取款憑條、匯
    款委託書、語音跨行轉帳明細表、語音轉帳交易明細表、活
    存存摺往來明細表等在卷可佐，足見智鋐公司於向告訴人借
    款當時，確已陷於周轉不靈而無資力之情況。況被告既已借
    得1960萬元之全額擔保金，依原定融資貸款程序，遠東銀行
    即可出具履約保證函予外國銀行，外國銀行即會出具擔保信
    用狀予遠東銀行供擔保，遠東銀行隨即可核撥美金240 萬元
    之九成貸款即約7千萬元予智鋐公司；倘貸款程序仍尚有未
    完足之處，而未能取得貸款，亦應將借得之款項留存在帳戶
    內或返還告訴人。而被告竟捨此不為，以致無法取得銀行貸
    款，又無法返還借款予告訴人，益徵其於借款時，除以不實
    之理由取信告訴人外，主觀上已有為智鋐公司不法所有之意
    圖甚明，其辯稱係因信任李瑞瀧可以取得外國銀行之擔保信
    用狀，而誤判情勢，並無不法所有意圖云云，並非足採。本
    件事證明確，被告犯行堪以認定，因認被告所為，係犯刑法
    第339條第1項之詐欺取財罪，一審未予詳查，遽為被告無罪
    之諭知，檢察官提起上訴，為有理由，爰審酌一切情狀後，
    撤銷一審判決，改判被告犯詐欺取財罪，處有期徒刑1年10
    月等語。
四、再審聲請意旨雖以證人林駿宏之偵審中證述，可證明再審聲
    請人係為申請融資貸款，而向告訴人借款，並經證人向告訴
    人詳細說明相關事宜，告訴人就本件借款風險已知之甚詳云
    云，原確定判決就此等有利於再審聲請人之證據漏未審酌，
    亦未說明何以不採之理由。且被告債信良好，係一時急迫為
    補平財務缺口，始向告訴人借款，無不法所有意圖，事後告
    訴人夥同其友人脅迫被告簽署借據云云。惟查，
  (一)證人林駿宏之偵審中有關，渠曾向告訴人說明借款用途等情
    之證述，業經原決認定為真，並予引用（見原判決第4-5頁
    ），並無再審聲請意旨所謂未經審酌之情形。
  (二)依前所述，原判決就被告明知委由李瑞瀧申請信用狀融資貸
    款，只須800萬元保證金，卻仍向告訴人李雪霞表示借款
    1960 萬元，係為做為遠東銀行開立擔保信用狀貸款之融資
    保證金，致李雪霞陷於錯誤，於98年1月10日將上開款項匯
    入被告指定之帳戶後，被告除其中800萬元用以作為融資貸
    款之保證金外，其餘金額則用以彌補其財務缺口，顯係基於
    不法所有意圖，而施用詐術等情，業經原確定判決論述綦詳
    ，是認定本案被告犯行之重點在於，被告明知保證金只須
    800萬元，且非向遠東銀行為申請信用狀融資貸款，卻未對
    告訴人告知實情，致告訴人陷於錯誤而交付金錢，此與再審
    聲請意旨所謂，被告債信良好、告訴人事後脅迫簽借據等情
    均無涉。
  (三)末按證據之調查，係屬法院之職權，而法院就調查證據之結
    果，本於自由心證之原則，而為斟酌取捨，是證據之證明力
    如何，係屬法院之職權範圍，原確定判決既已就相關卷證，
    予以審酌認定，並敘明理由，而認已足判斷再審聲請人確涉
    有前開犯行，倘其證據之取捨並無違反論理或經驗法則，即
    難認其所為之論斷係屬違法，況採納其中一部分，原即含有
    摒棄與其相異部分之意，此乃證據取捨之當然結果，自無庸
    於判決理由內一一說明，並無漏未審酌可言，此屬事實審法
    院取捨證據及評價證據證明力等職權行使之結果。依前所述
    ，原確定判決所引用之證據已足認定再審聲請人所犯詐欺取
    財罪事證明確，而被告與其妻游麗真、友人吳燦安經告訴人
    提出本案之詐欺告訴，固曾經臺灣士林地方法院檢察署96年
    度偵字第231號為不起訴，惟經告訴人聲請再議後，臺灣高
    等法院檢察署檢察長命令發回續行偵查，臺灣士林地方法院
    檢察署檢察官就被告部分為起訴，是原不起訴處分已不存在
    ，嗣雖經臺灣士林地方法院以98年度易字第98號為無罪，惟
    該無罪判決亦經本院以原確定判決撤銷，是上開不起訴處分
    、無罪判決，均無從為被告有利之認定，被告未綜合全部證
    據相互間之關連性，就屬法院職權認定之範疇，片斷引用證
    人之證述，主張原確定判決漏未審酌證據，尚不足認定再審
    聲請人應受無罪、免訴、或輕於原審所認定之罪名，自亦與
    所謂「足生影響於原判決之重要證據未調查」之要件未合。
  (四)綜上，再審聲請意旨所指，據以聲請再審之事項，或業經原
    判決審酌，或與被告犯行之認定無涉，均不足認定上開事項
    經審酌後，再審聲請人應受無罪、免訴、或輕於原判決所認
    定之罪名，自亦與所謂「足生影響於原判決之重要證據未調
    查」之要件未合。
五、從而，再審聲請旨所述各節，均難認為有再審之理由，其聲
    請再審，為無理由，應予駁回。
據上論結，應依刑事訴訟法第434條第1項，裁定如主文。
中    華    民    國   100    年    6     月    22    日
            刑事第十六庭審判長法  官  陳晴教
                              法  官  吳啟民
                              法  官  王敏慧
以上正本證明與原本無異。
不得抗告。
                              書記官  蕭詩穎
中    華    民    國   100    年    6     月    23    日